臺灣高等法院高雄分院刑事判決　　　　100年度上易字第745號
上　訴　人
即　被　告　洪英達
上列上訴人因詐欺案件，不服臺灣高雄地方法院100年度易字第
427號中華民國100年6月22日第一審判決（起訴案號：臺灣高雄
地方法院檢察署99年度偵字第29513號），提起上訴，本院判決
如下：
     主  文
上訴駁回。
     理  由
一、按不服地方法院之第一審判決而上訴者，須提出上訴書狀，
    並應敘述具體理由，上訴書狀未敘述上訴理由者，應於上訴
    期間屆滿後20日內補提理由書於原審法院。逾期未補提者，
    原審法院應定期間先命補正。但上訴書狀已敘述理由，惟所
    敘述者非屬具體理由，則屬不符上訴之法定程式，由第二審
    法院以其上訴不合法律上程式，判決駁回，不生定期命補正
    之問題，刑事訴訟法第350 條第1 項、第361 條、第362 條
    、第367 條定有明文。
二、次按上開所稱「上訴書狀應敘述具體理由」，係指須就不服
    之判決為具體之指摘而言，如僅泛稱原判決認事用法不當或
    採證違法、判決不公等，均非具體理由（法院辦理刑事訴訟
    案件應行注意事項第162 點參照）；復按所謂具體理由，必
    係依據卷內既有訴訟資料或提出新事證，指摘或表明第一審
    判決有何採證認事、用法或量刑等足以影響判決本旨之不當
    或違法，而構成應予撤銷之具體事由，始克當之（例如：依
    憑證據法則具體指出所採證據何以不具證據能力，或依憑卷
    證資料，明確指出所為證據證明力之判斷如何違背經驗、論
    理法則）；倘僅泛言原判決認定事實錯誤、違背法令、量刑
    失之過重或輕縱，而未依上揭意旨指出具體事由，或形式上
    雖已指出具體事由，然該事由縱使屬實，亦不足以認為原判
    決有何不當或違法者（例如：對不具有調查必要性之證據，
    法院未依聲請調查亦未說明理由，或援用證據不當，但除去
    該證據仍應為同一事實之認定），皆難謂係具體理由，俾與
    第二審上訴制度旨在請求第二審法院撤銷、變更第一審不當
    或違法之判決，以實現個案救濟之立法目的相契合，並節制
    濫行上訴」（最高法院97年度台上字第892 號判決意旨參照
    ）。是如上訴理由書狀並未依據卷內訴訟資料，具體指摘原
    判決認事用法有何違法或不當之情形，即屬上訴未敘述具體
    理由。
三、另按刑之酌減、量定及定執行刑等，為法院依實體法或程序
    法等相關規定，得依職權審酌、自由裁量之事項，不得任意
    指摘，必須具體表明原審判決所為自由裁量之行使，未合乎
    法律之目的，違背內部性界限，而屬權利濫用之違法，或違
    反比例原則、平等原則、公平正義等法則，始足當之，否則
    非屬具體理由，可逕由程序上予以駁回（最高法院71年3 月
    2 日71年度第3 次刑事庭會議決議三之意旨參照）。
四、本件上訴人即被告洪英達（下稱被告）因犯幫助詐欺取財罪
    ，經原審判處有期徒刑肆月，如易科罰金，以新台幣壹仟元
    折算壹日在案。而被告於上訴期間之民國（下同）100年7月
    6日向原審法院提出上訴狀，上訴理由略以：「上訴人在無
    戒心，不疑有詐，因應徵司機工作，在不知情況下，將土銀
    鳳山分行、帳號000000000000號帳戶之存摺等，交予年籍姓
    名不詳之成年人，所組成之詐欺犯罪集團使用，因而被以幫
    助詐欺取財罪量刑，顯與證據不符，從本件詐欺過程觀之，
    均係藉由電話交談方式與之連絡，彼此未曾謀面，且查無其
    他證據足資證明上訴人確有參與此一詐欺犯行，僅堪證實實
    際對被害人施以詐騙金錢之行為者，為該不詳人士，上訴人
    因應徵司機工作，在非故意行為下，單純將上開帳戶資料交
    付他人，被利用作為受騙者匯入款項之用，顯見上訴人也是
    被害人，原審未查，率以論罪，應調查證據未加詳查，尚屬
    違背法令，爰提出上訴，請將原判決撤銷，更為上訴人減刑
    之判決，以啟自新」等語。
五、經查：
  (一)本件被告如何基於幫助他人犯詐欺取財罪之未必故意，於98
    年4月至5月20日間之某時，在不詳地點，將其所申辦之臺灣
    土地銀行股份有限公司（下稱土地銀行）鳳山分行帳號000-
    000-00000-0號帳戶之存摺、提款卡及密碼等（下稱本件帳
    戶資料），提供予姓名年籍不詳之成年人所組成之詐欺犯罪
    集團使用；嗣該詐騙集團成員基於意圖為自己不法所有之詐
    欺犯意，於98年5月20日10時許，撥打電話予廖來春，佯稱
    ：抽中液晶電視云云，致廖來春陷於錯誤，而依其指示於98
    年5月20日將新臺幣（下同）9萬元匯入上開土地銀行帳戶內
    ，旋遭上揭詐欺集團成員提領一空；嗣廖來春匯款後，發覺
    有疑而報警處理，經警始循線查悉上情等各該事實，經原審
    調查證據後，綜合各項事證，依日常生活經驗及論理法則，
    認被告係心智正常之人，在其意思決定自由下，將上開帳戶
    及金融卡、密碼提供予欠缺信賴關係、不相識之陌生人，使
    該帳戶之使用，置於自己實力支配之外，而容任他人可恣意
    為之，其行為可能幫助他人從事詐欺取財之財產犯罪，被告
    顯可預見，且縱令他人持其帳戶當作詐欺取財之匯錢工具，
    亦不違背其本意等，被告有幫助犯詐欺取財罪之不確定故意
    甚明，核原審認定事實、證據取捨、得心證理由等，均無違
    誤。被告上訴意旨，既未舉出新事證，且未依據卷內資料具
    體指摘原審判決有何採證、認事違法或量刑不當之處，空泛
    主張「伊在不知情、無戒心、不疑有詐之下，應徵司機工作
    ，而將本件帳戶資料交予姓名年籍不詳之成年人，伊亦係被
    害人，本件詐騙集團詐欺過程，均係藉由電話交談方式與之
    連絡，彼此未曾謀面，且查無其他證據足資證明伊確有參與
    此一詐欺犯行，原審未查，率以論罪，顯有應調查證據未加
    詳查之處」云云，被告此部分之上訴主張（應徵司機工作，
    而交出本件銀行帳戶資料乙節），不惟與其於原審之抗辯（
    被告係在98年4月或5月某時，因搬家遺失上揭帳戶資料〔見
    原審卷第28頁、第34頁；原審審易字卷第16頁〕），完全不
    符，且揆諸首揭最高法院就「上訴書狀應敘述具體理由」之
    判決意旨說明，被告此部分之上訴，顯未具備應「敘述具體
    理由」之要件甚明。
  (二)次查，原審就量刑部分，已審酌：「被告既知詐騙行為猖獗
    ，仍提供其帳戶資料予犯罪成員使用，除使詐騙集團便於詐
    騙被害人外，並造成國家查緝犯罪之困難，嚴重破壞社會治
    安及金融秩序，所為實不足取，犯後又否認犯行，毫無悔意
    ，態度不佳，暨其犯罪動機、目的、生活狀況、犯罪所生之
    損害、經濟能力、學歷」等一切情狀，就刑法第57條所規定
    之量刑事由，及有利被告之事項，均已詳加審酌，本院另參
    酌被告前於98年間，已曾因幫助詐欺案件（按該案與本案之
    幫助詐欺行為模式完全相同：被告亦抗辯稱因應徵工作，被
    對方要求將金融存摺、提款卡、密碼等交出，而遭詐騙集團
    利用於詐款取財時之指定被害人匯款之帳戶工具），經原審
    法院以被告犯幫助詐欺罪，判處有期徒刑2月，並經本院判
    決駁回上訴確定（見卷附之台灣高等法院被告前案紀錄表及
    本院99年度上易字第1000號刑事判決書附卷可憑），認本件
    原審所量有期徒刑4月，尚屬罪刑相當，原審量刑之裁量權
    行使，合乎法律之目的，且未違背內部性界限，亦未有權利
    濫用之違法，被告上訴意旨，既未就原審之量刑裁量有何足
    以影響判決本旨之不當或違法，而指出構成應予撤銷之具體
    事由，更未就原審之量刑，具體指出有何違反比例原則、平
    等原則、公平正義等法則之情事，徒以「伊亦係被害人，未
    實際參與詐騙集團對本件被害人之詐欺取財行為，原判決量
    刑過重，請求減輕其刑之判決」云云，被告此部分之上訴，
    核亦未具備「應敘述具體理由」之要件至明。
六、綜上所述，被告所提出之上訴理由，均非依據卷內既有訴訟
    資料或提出新事證，具體指摘原判決上開採證、認事、用法
    及量刑，有何足以影響判決本旨之不當或違法，而構成應予
    撤銷之具體事由，徒以揭情詞，指摘原判決認定事實及量刑
    均不當，請求撤銷原判決改判輕刑云云，依據首揭說明，被
    告所提之前述上訴理由，核與刑事訴訟法第361條第2項所稱
    「具體理由」顯非相當，其上訴顯屬違背法律上之程式，應
    由本院依同法第367條前段、第372條規定，不經言詞辯論，
    判決如主文。
據上論斷，應依刑事訴訟法第367 條前段、第372 條，判決如主
文。
中    華    民    國   100    年    8     月    2     日
                刑事第五庭    審判長法  官  曾永宗
                                    法  官  任森銓
                                    法  官  鍾宗霖
以上正本證明與原本無異。
不得上訴。
中    華    民    國   100    年    8     月    2     日
                                    書記官  邱麗莉